臺灣新北地方法院板橋簡易庭小額民事判決
111年度板小字第744號
原      告  華南產物保險股份有限公司

法定代理人  陳文智  
訴訟代理人  林鼎鈞  
被      告  蔡芸菲  

上列當事人間請求侵權行為損害賠償事件，於中華民國111年8月
16日辯論終結，本院判決如下：
    主  文
被告應給付原告新臺幣肆萬參仟陸佰玖拾玖元，及自民國一百一
十一年一月二十九日起至清償日止，按年息百分之五計算之利息
。
訴訟費用新臺幣肆仟元由被告負擔。
本判決得假執行，但被告以新臺幣肆萬參仟陸佰玖拾玖元為原告
預供擔保後，得免為假執行。
    事實及理由要領
一、按訴狀送達後，原告不得將原訴變更或追加他訴，但擴張或
    縮減應受判決事項之聲明者，不在此限。民事訴訟法第255
    條第1項3款定有明文。本件原告聲明原為：被告應給付原告
    新臺幣（下同）18368元及自起訴狀送達翌日起至清償日止
    ，按年息百分之五計算之利息，嗣原告於民國（下同）111
    年7月12日言詞辯論期日當庭變更聲明為：被告應給付原告
    43699元及自起訴狀繕本送達翌日起至清償日止，按年息百
    分之五計算之利息，揆諸首揭規定，應予准許。
二、原告主張：被告騎乘電動自行車於109年10月21日7時42分許
    ，行經新北市○○區○○路○段0號前時，因酒後騎乘電動
    自行車而與原告承保訴外人洪仲良所有並駕駛之ATQ-9356號
    車（下稱系爭車輛）發生碰撞，造成原告保受損。本件交通
    事故經新北市政府交通事件裁決處作成之新北車鑑字第1106
    0號鑑定意見書，鑑定意見為被告蔡芸菲酒精濃度超過規定
    標準騎乘電動自行車，未靠路邊行駛，由停紅燈小客車左側
    繞越時，未注意車前狀況，為肇事原因，是本件原告主張被
    告應負擔全部過失責任，又依行政院所頒固定資產耐用年數
    表及固定資產折舊率之規定，【非運輸業用客車、貨車】之
    耐用年數為5年，依定率遞減法每年折舊1000分之369，另依
    營利事業所得稅查核準則第95條第6項規定「固定資產提列
    折舊採用定率遞減法者，以1年為計算單位，其使用期間未
    滿1年者，按實際使用之月數相當於全年之比例計算之，不
    滿1月者，以1月計」，上開【非運輸業用客車、貨車】自
    出廠日108年11月，迄本件車禍發生時即109年10月21日，
    已使用3年，則零件扣除折舊後之修復費用估定為5881元（
    詳如附表之計算式），加計工資37818元後，金額為43699元
    ，爰依保險法第53條規定代位求償，求為判決：被告應給付
    原告43699元及自本起訴狀繕本送達之翌日起至清償日止，
    按年息百分之5計算之利息等語。
三、被告則辯以：被告的車子也受損，當時的業務員邱柏霖也說
    兩造各自負責自己的修復費用。原告保車根本沒煞車，就轉
    過來，原告請求太高各等語。
四、經查：
（一）依兩造所不爭執、由警員洪翌翔所繪製之道路交通事故現
      場圖所示，被告駕駛電動自行車行駛於板橋區長江路2段
      往新海路方向，至肇事地點與從社區地下停車場開車來左
      轉長江路2段往華江橋之系爭車輛發生事故。且被告於警
      詢時亦自承：「．．．我當時在車道左側，因為前面路口
      紅燈，我就往前騎，對方彎出來的時候，我有馬上煞車，
      可是我還是閃避不及，就與對方發生碰撞，我的電動自行
      車車頭就撞到對方自小客的左邊車頭與車身」各等語。足
      見被告駕駛電動自行車，未靠路邊行駛，由停紅燈小客車
      左側繞越時，未注意車前狀況，為肇事原因；至系爭車輛
      則無肇事因素（新北市政府車輛行車事故鑑定委員會亦採
      相同見解，此亦有新北市政府交通事件裁決處111年5月26
      日新北裁鑑字第1115366081號函附鑑定意見書附卷可憑）
      。
（二）按被保險人因保險人應負保險責任之損失發生，而對於第
      三人有損失賠償請求權者，保險人得於給付賠償金額後，
      代位行使被保險人對於第三人之請求權，保險法第53條第
      1項前段定有明文；又因故意或過失，不法侵害他人之權
      利者，負損害賠償責任。汽車、機車或其他非依軌道行駛
      之動力車輛，在使用中加損害於他人者，駕駛人應賠償因
      此所生之損害，民法第184條第1項前段、第191條之2前段
      亦分別定有明文。查系爭原告所承保系爭車輛係106年11
      月出廠，修復費用共計61,226元（工資37818元、零件
      23408元），有原告提出之行車執照、統一發票及估價單
      在卷足稽。而本件系爭車輛之修理，既以重新烤漆，則原
      告以之作為修理費作為損害賠償之依據時，自仍應將烤漆
      折舊部分予以扣除。本院依行政院公布之固定資產耐用年
      數表及固定資產折舊率表，即系爭車輛之耐用年數為五年
      ，依定率遞減法每年折舊千分之三六九，其最後一年之折
      舊額，加歷年折舊累積額，總和不得超過該資產成本原額
      之十分之九之計算方法，又依「營利事業所得稅結算申報
      查核準則」第九十五條第八項規定：「固定資產提列折舊
      採用定率遞減法者，以一年為計算單位，其使用期間未滿
      一年者，按實際使用月數相當於全年之比例計算之，不滿
      一月者，以月計」。本件系爭車輛於106年11月出廠，迄
      事故發生日即109年10月21日止，系爭車輛已使用3年，扣
      除原告之零件費用折舊額，原告所得請求之零件費則為
      5881元，至工資37818元則均得請求，是原告請求43699元
      （計算式：5881元＋37818元＝43699）為可採取。
（三）從而，原告依民法第191條之2以及保險法第53條之規定訴
      請被告給付43699元，及自起訴狀繕本送達翌日（即111年
      1月29日）起至清償日止，按年利率百分之5計算之利息，
      為有理由，應予准許。
五、本件係依民事訴訟法第四百三十六條之八所定之小額訴訟事
    件所為被告敗訴之判決，應依同法第四百三十六條之二十之
    規定，依職權宣告假執行。
六、本件判決基礎俱已臻明確，兩造其餘攻防方法及訴訟資料經
    本院審酌後，核與判決不生影響，無逐一論駁之必要，併此
    敘明。
中　　華　  民　　國　  111　 年　　 9  　月    27    日
      　　　  　　臺灣新北地方法院板橋簡易庭
                      法    官  李崇豪
上列為正本係照原本作成。
如不服本判決，應於收受送達後20日內以違背法令為理由向本院
提出上訴狀（上訴理由依法應表明一、原判決所違背之法令及其
具體內容。二、依訴訟資料可認為原判決有違背法令之具體事實
。）如於本判決宣示後送達前提起上訴者，應於判決送達後20日
內補提上訴理由書（須附繕本），如未於上訴後20日內補提合法
上訴理由書，法院得逕以裁定駁回上訴。
中　　華　  民　　國　  111　 年　　 9  　月    27    日
 　　　　　　　　　   書 記 官  葉子榕 
附表
-----
折舊時間           金額
第1年折舊值        23,408×0.369=8,638
第1年折舊後價值    23,408-8,638=14,770
第2年折舊值        14,770×0.369=5,450
第2年折舊後價值    14,770-5,450=9,320
第3年折舊值        9,320×0.369=3,439
第3年折舊後價值    9,320-3,439=5,881